【裁判字號】    97,交聲,2857
【裁判日期】    980220
【裁判案由】    聲明異議
【裁判全文】
臺灣高雄地方法院交通事件裁定        97年度交聲字第2857號
原處分機關  高雄市政府交通局
異  議  人
即受處分人  甲○○
上列異議人即受處分人因違反道路交通管理處罰條例案件，對於
高雄市政府交通局民國97年11月27日所為之處分（原處分：高市
交裁字第裁32-BD0000000號），聲明異議，本院裁定如下：
    主  文
原處分撤銷。
甲○○汽車駕駛人，駕駛汽車不遵守道路交通標線之指示，處罰
鍰新臺幣玖佰元。
    理  由
一、聲明異議意旨略以：異議人即受處分人甲○○前接獲高雄市
    政府交通局裁決書，指稱其於民國97年9 月27日下午7 時29
    分許，騎乘車號536-BKC 號重型機車，行經高雄市○○路與
    龍德路口，因行經有燈光號誌管制之交叉路口闖紅燈，為警
    逕行舉發，並經原處分機關於97年11月27日依道路交通管理
    處罰條例第53條第1 項、第63條第1 項第3 款規定，處罰鍰
    新臺幣（下同）1,800 元，並記違規點數3 點。惟異議人當
    時騎乘機車僅超越停止線並未伸越路口，亦無闖紅燈之意圖
    ，而與同條例第53條第1 項之闖紅燈行為不符，應屬道路交
    通管理處罰條例第60條第2 項第3 款「不依標誌標線號誌指
    示」之行為，爰依法聲明異議，請求另為適法處分等語。
二、按汽車駕駛人駕駛汽車，應遵守道路交通標誌、標線、號誌
    之指示；本規則所用汽車一詞，係指在道路上不依軌道或電
    力架線而以原動機行駛之車輛（包括機器腳踏車），道路交
    通安全規則第90條前段、第2 條第1 項第1 分別款定有明文
    。次按道路交通標誌標線號誌設置規則第206 條第5 款第1
    目規定「圓形紅燈」之行車管制號誌係表示禁止車輛通行，
    並不得超越停止線或進入路口；又劃設於道路上，設於已設
    有「停車再開」標誌或設有號誌之交岔路口，鐵路平交道或
    行人穿越道之前方及左彎待轉區之前端，寬30至40公分之白
    色實線，為停止線，用以指示行駛車輛停止之界限，車輛停
    止時，其前懸部分不得伸越該線，道路交通標誌標線號誌設
    置規則第170 條第1 項、第2 項亦著有明文；再按汽車駕駛
    人駕駛汽車，不遵守道路交通標誌、標線、號誌之指示，而
    本章各條無處罰之規定者，處900 元以上1,800 元以下罰鍰
    ，道路交通管理處罰條例第60條第2 項第3 款亦有明文。
三、依交通部72年5 月27日路台字（72）監字第03822 號函釋：
    「設有停止線者，自停止線算起，即為交叉路口」，此有高
    雄市政府警察局交通警察大隊97年12月23日函暨檢附之上開
    函釋說明在卷可稽（見本院卷第21頁）。又依交通部82年4
    月22日交路字第009811號函釋：「圓形紅燈時超越停止線或
    闖紅燈之認定敘述如後提供參考：(一)車輛面對圓形紅燈時仍
    逕予穿越路口至銜接路段，含左轉、直行、迴轉等即視為闖
    紅燈之行為。(二)有繪設路口範圍者：車輛無視於紅燈警示，
    有穿越路口之意圖，而車身已伸入路口範圍亦視同闖紅燈；
    若僅伸越停止線而未達路口範圍者，則視為不遵守標線指示
    （可以處罰條例第60條第3 項之規定處分之）。(三)無繪設路
    口範圍者：以車輛無視於紅燈號誌，而有穿越路口之企圖，
    其車身並已伸越停止線並足以妨害其他方向人（若有行人穿
    越道）、車通行者亦以闖紅燈論處；若僅車身伸越停止線則
    以不遵守標線指示視之」，此亦有上開交通部函文1 份附卷
    可憑，是依此函文第2 點說明，並非車身伸入路口範圍，即
    應視為闖紅燈，仍須審酌行為人主觀上是否有穿越路口之意
    圖，若其主觀上並無穿越路口之意圖，則尚難以闖紅燈之罰
    則相繩。
四、經查：
  (一)本件異議人於上開時、地，騎乘上開機車行經有燈光管制之
    交叉路口，面對圓形紅燈時未立即停止，仍繼續向前行駛，
    致該機車車身全部超越停止線等情，為異議人所自承，並有
    卷附之違規採證彩色照片2 紙附卷可憑（見本院卷第34頁）
    ，是此部分之事實堪以認定。
  (二)依前開卷附之違規採證照片觀之，異議人在違規地點之紅燈
    啟亮7.24秒時，並未停止於停止線前，其車身前輪正巧壓住
    停止線，並繼續行駛，於紅燈啟亮8.24秒時，其所騎乘機車
    之車身已完全超越停止線，依上開函釋說明，足認異議人之
    車身已進入交叉路口之範圍無疑。然另依高雄市政府警察局
    交通警察大隊97年12月23日函檢附之另案車號XT7-771 號違
    規採證彩色照片2 紙觀之（見本院卷第35頁），異議人在上
    開交叉路口，於紅燈啟亮32.38 秒或33.38 後，其停止之位
    置均與紅燈啟亮8.24秒之位置相同，並未有向前移動之情形
    ，足見其自紅燈啟亮8.24秒停止後至33.38 秒時，該機車均
    呈停車之狀態，且該路口於紅燈啟亮32.38 秒、33.38 秒時
    ，並無其他車輛通過，係屬淨空之狀態，異議人亦未因而繼
    續行駛趁隙穿越路口，均足徵異議人於該交叉路口應有停等
    紅燈之意，尚難以其機車車身伸入路口範圍，遽認其有穿越
    路口之意圖，是其上開辯解，尚可採信。
  (三)從而，本件異議人所騎乘之機車車身雖有伸入交叉路口範圍
    之情形，然其既無穿越路口之意圖，依上開函釋說明，自不
    能視為有闖紅燈之違規行為。
五、綜上所述，異議人僅有紅燈越線停車之違規事實，而無穿越
    路口意圖，尚不得以闖紅燈之違規行為相繩，已如前述，原
    處分機關認異議人有駕車行經有燈光號誌管制之交岔路口闖
    紅燈之行為，而依道路交通管理處罰條例第53條第1 項規定
    ，處罰鍰1,800 元，並依同條例第63條第1 項規定，記違規
    點數3 點，尚有未洽。是本件異議人之異議既屬有理由，自
    應由本院撤銷原處分，另行裁處如主文所示之罰鍰，以資適
    法。
據上論斷，應依道路交通案件處理辦法第20條前段，裁定如主文
。
中    華    民    國    98    年    2     月    20    日
                  交通法庭    法  官  周佳佩
以上正本證明與原本無異。
如不服本裁定，應於收受送達後5 日內向本院提出抗告狀。
中    華    民    國    98    年    2     月    20    日
                              書記官  王壹理


司法院資訊處製作；財團法人民間司法改革基金會備份。
